【裁判字號】    89,上易,532
【裁判日期】    890531
【裁判案由】    贓物
【裁判全文】
臺灣高等法院高雄分院刑事判決    八十九年度上易字第五三二號
      上  訴  人  台灣屏東地方法院檢察署檢察官
      被      告  丙○○
右上訴人因被告贓物案件，不服臺灣屏東地方法院八十八年度易字第一二三二號中華
民國八十九年二月十一日第一審判決（起訴案號：臺灣屏東地方法院檢察署八十八年
度偵字第二六六０號），提起上訴，本院判決如左：
      主      文
上訴駁回。
      理      由
一、甲訴意旨略以：丙○○於民國八十八年三月二十日十時許（顯有誤載），明知綽
    號張步桃之人所出借之車號ＷＱＹ—四一七號機車，係一部來路不明之贓車，竟
    收受該贓車後，自行騎用，且出借予不知情之友人李秋華，嗣於八十七年二月十
    八日，在屏東縣萬巒鄉○○路，為警查獲李秋華騎乘該機車，始循線查獲。因認
    被告丙○○有犯刑法第三百四十九條第一項之收受贓物罪嫌云云。
二、甲訴人認被告有犯刑法三百四十九條第一項之收受贓物罪嫌，係以被告指稱出借
    上開機車之人「張步桃」，經警方偕同被告查訪並無其人，且若係「張步桃」所
    出借，借用多日何以未將機車返還，且張步桃亦未要求返還，足認被告明知該部
    機車係贓物仍予收受等為論罪依據。
三、按犯罪事實應依證據認定之，無證據不得推定其犯罪事實，刑事訴訟法第一百五
    十四條定有明文；又不能證明被告犯罪或其行為不罰者，應諭知無罪之判決，同
    法第三百零一條第一項亦有明文。復按認定不利於被告之事實，須依積極證據，
    苟積極證據不足為不利於被告事實之認定時，即應為有利於被告之認定，更不必
    有何有利之證據，最高法院三十年上字第八一六號亦著有判例可資參照。
四、訊之被告丙○○則矢口否認收受贓物犯行，辯稱：不知該車係贓車，我才和張步
    桃認識二天，借過二次車，第二次即是被查獲這一次，我們都約在嵌頂國小見面
    ，李秋華記錯了，他向我借該車只有被查獲這次，她以前向我借的是我媽媽的機
    車，一樣是白色的，但我媽媽的機車沒經過改裝，比較不好騎等語。
五、經查：
（一）上開機車所懸掛之ＷＱＹ四一七號車牌，固為被害人乙○○所失竊，然被害人
      乙○○之機車並未失竊等情，業據被害人乙○○於原審到院陳明（見原審卷第
      三十頁）。而前揭查獲之機車體究為誰所有？有無報失竊？因警員未經查證即
      將之交由李秋華騎回，業據警員謝萬銓於原審到庭結證在卷（見原審卷第十九
      頁、第二十頁）。而李秋華騎回被告住處後，被告再返還於張步桃等各情節，
      亦據李秋華、被告於原審及本院陳明在卷，是無從追及該機車車體所在，以查
      明是否為贓車？則該機車之車體為張步桃所有抑或他人所失竊均有可能，自不
      得因車牌係贓物，而加以臆測車體亦為贓物。況衡之情理，一般人借用他人機
      車使用，鮮有要求核對所掛車牌與車體是否一致，是對於車牌部分，要求被告
      核對是否為贓物，顯然苛求。
（二）雖然被告會同警方前往「張步桃」之住址查證時，始終無法找到該員，甚至該
      住址之屋主林松國、莊榮祥均證實「戶內無張步桃此人」，且「崁頂村僅二戶
      姓張，無張步桃此人」，有偵查報告書附卷可按；然被告無法供出張步桃之行
      蹤，究為不願使張步桃受刑事追訴，或者根本沒有張步桃其人之存在，該機車
      即為被告所竊得，皆有其可能性，但此均不得據為推論被告即有知贓之認識。
（三）綜上各節，無法證明被告有贓物之認知，此外，本院復查無被告有何收受贓物
      犯行之積極證據，應認不能證明被告犯罪，揆諸前開法條意旨，自應為被告無
      罪之諭知。
六、原審以不能證明被告犯罪，而為被告無罪之判決，於法並無不合。檢察官上訴意
    旨，以一般常情，甚少將已失竊之車牌掛在未失竊之車體上，因此依通常經驗，
    該車體應屬有疑問之車，且依證人李秋華所言：伊常見被告騎該機車已一個多月
    ，故認該車為其所有等語，足見被告持有該車已多時，與一般向他人借機車之情
    形有異，何況被告會同警方前往「張步桃」之住址查證時，始終無法找到該員，
    甚至該住址之屋主林松國、莊榮祥均證實「戶內無張步桃此人」，且「崁頂村僅
    二戶姓張，無張步桃此人」，有偵查報告書附卷可按；足見被告主觀上有贓物之
    認識，應成立贓物罪等為由，指摘原判決不當云云。惟查：被告與「張步桃」僅
    認識二天，也僅向之借過二次機車，何來被告已騎一個多月，證人李秋華顯然將
    被告之母之機車誤認為本案系爭機車，至於無法查出「張步桃」之人，且被告無
    法供出張步桃之行蹤，其真正原因何在？不得而知，但不得因此據為推論被告即
    有知贓之認識。足見檢察官上訴，為無理由，應予駁回。至於被告是否涉及竊盜
    罪，因未在本件起訴範圍，宜由檢察官另案偵辦。
據上論斷，應依刑事訴訟法第三百六十八條，判決如主文。
本案經檢察官林炳雄到庭執行職務。
中    華    民    國     八十九     年      五        月   三十一   日
                              臺灣高等法院高雄分院刑事第七庭
                                  審判長法官  王光照
                                        法官  黃憲文
                                        法官  黃壽燕
右正本證明與原本無異。
不得上訴。
                                      書記官  蘇恒仁
中    華    民    國     八十九     年       六       月      二    日
                                                                    Ｄ


司法院資訊處製作；財團法人民間司法改革基金會備份。
